【裁判字號】    97,交易,757
【裁判日期】    980831
【裁判案由】    過失傷害
【裁判全文】
臺灣板橋地方法院刑事判決             97年度交易字第757號
公  訴  人  臺灣板橋地方法院檢察署檢察官
被      告  甲○○
上列被告因過失傷害案件，經檢察官提起公訴（97年度調偵字第
1337號），本院判決如下：
    主  文
甲○○因業務過失傷害人致重傷，處有期徒刑伍月，如易科罰金
以新臺幣壹仟元折算壹日。
    事  實
一、甲○○受僱於鈺偉鐵架帆布行（址設臺北縣板橋市○○路○
    段163 之1 號2 樓）負責人黃發財，以駕駛自用小貨車載運
    鐵架帆布為其附屬業務，係從事駕駛業務之人。其於民國97
    年5 月25日16時40分許，駕駛車主為鈺偉鐵架帆布行、車號
    為9062-PD 號之自用小貨車，沿臺北縣板橋市○○路○ 段往
    湳興橋方向行駛至龍興街口處欲迴轉之際，本應注意汽車迴
    車前應暫停並顯示左轉燈光或手勢，看清無來往車輛，並注
    意行人通過，始得迴轉，且轉彎車應讓直行車先行，而當時
    天候晴、有日間自然光線、柏油路面乾燥、無缺陷、無障礙
    物、視距良好，並無不能注意之情事，竟疏未確認已無來往
    車輛且未讓直行車先行即貿然迴轉，因而與騎乘537- BFV號
    重型機車沿大觀路2 段欲上浮洲橋、超速且未注意車前狀況
    之丙○○發生碰撞，致丙○○人車倒地後滑行撞上王洽科（
    業經檢察官另為不起訴處分確定）所駕駛臨時停放於大觀路
    2 段路邊之W3-3395 號自用小客車之左前車身下方處，因而
    受有臉部多處裂傷合併鼻骨開放性骨折、左側顴骨開放性複
    雜骨折、左側眼眶骨骨折及左眼球破裂失明等傷害（其中左
    眼視能毀敗屬重傷害）。甲○○於肇事後，在有偵查犯罪職
    權之公務員查知其為犯人前，即向據報趕往現場處理、尚不
    知肇事人姓名之臺北縣政府警察局板橋交通分隊警員劉隆益
    承認為肇事人，並願接受裁判，因而查悉上情。
二、案經丙○○之父乙○○訴由臺北縣政府警察局板橋分局報請
    臺灣板橋地方法院檢察署檢察官偵查起訴。
    理  由
一、訊據被告雖矢口否認有何業務過失致重傷犯行，略辯稱：伊
    在迴轉前，有先在板橋市○○路○ 段（往湳興橋方向）與龍
    興街口停止線處，觀察從大觀路2 段往浮洲橋方向車輛來往
    情形，確認已經沒有車子了才迴轉，是丙○○自己飆車衝過
    來，伊車才會與丙○○機車相撞，故伊並無過失云云，經查
    ：
    (一)被告受雇於鈺偉鐵架帆布行負責人黃發財，以駕駛自用小
      貨車載運鐵架帆布為其附屬業務，並曾於前揭時間駕駛90
      62-PD 號自用小貨車沿臺北縣板橋市○○路○ 段往湳興橋
      方向行駛至龍興街口處後迴轉之行為，在其迴轉過程中，
      適有丙○○騎乘537- BFV號機車沿大觀路2 段欲上浮洲橋
      ，兩車在該路口發生碰撞，丙○○人車倒地後滑行撞上王
      洽科所駕駛臨停於大觀路2 段路邊之W3-3395 號自用小客
      車，因而受有臉部多處裂傷合併鼻骨開放性骨折、左側顴
      骨開放性複雜骨折、左側眼眶骨骨折及左眼球破裂失明等
      傷害乙節，為被告所不否認，核與證人丙○○、王洽科於
      偵訊時所述（此雖屬被告以外之人於審判外所為言詞陳述
      ，但因其陳述乃於偵查中向檢察官所為之陳述，且無證據
      證明有何顯有不可信之特殊情況，依刑事訴訟法第159 條
      之1 第2 項，自得作為本案證據）相符，並有道路交通事
      故現場草圖、道路交通事故調查報告表(一)(二)、亞東紀念醫
      院診斷證明書、長庚紀念醫院診斷證明書、現場照片17張
      、臺灣板橋地方法院檢察署檢察官97年7 月18日勘驗筆錄
      附卷可稽，堪信真實。
    (二)綜合卷附翻拍自路口監視器錄影畫面之照片4 張及臺灣板
      橋地方法院檢察署檢察官97年7 月18日勘驗筆錄（偵字卷
      第41至43、50頁），可知被告所駕貨車於肇事當日16時32
      分00秒時係甫通過大觀路2 段停止線，有打左轉燈準備迴
      轉，其行向路口號誌為綠燈；16時32分02秒時，丙○○機
      車出現在監視器畫面往浮洲橋方向行駛，其行向號誌亦為
      綠燈，並未減速；16時32分03秒時，有一台公車通過該路
      口上浮洲橋引道，被告貨車開始迴轉接近路口中心處時，
      丙○○已騎車沿大觀路2 段中線車道直行抵達機車停等區
      ，即將進入路口處；16時32分04秒時，被告貨車車身完全
      垂直於大觀路，車頭接近浮洲橋引道之機車道處（尚未通
      過），丙○○機車同時抵達該處，其機車與被告貨車右前
      車頭發生碰撞；16時32分16秒時，被告貨車靜止橫擋在浮
      洲橋引道之機車道處，丙○○已滑行跌至大觀路2 段路旁
      ，此與被告於本院審理時自稱：我在轉彎之前有1 台公車
      ，我有注意到那台公車等語（本院卷第63頁）雖屬相符，
      但於16時32分03秒被告貨車開始迴轉接近路口中心處時，
      丙○○既已騎車沿大觀路2 段中線車道直行抵達機車停等
      區，即將進入該路口（見偵字卷第42頁編號15號照片），
      則以被告貨車車頭及丙○○機車之相對位置及兩車間並無
      障礙物遮蔽視線等客觀情狀觀之，被告尚非不能注意其車
      右方將有機車與其交會，竟仍繼續徐徐迴轉，以致於在16
      時32分04秒被告貨車車頭接近浮洲橋引道之機車道處（尚
      未通過）時，被告見丙○○騎車行抵該處而無法閃避，兩
      車因而發生碰撞。其於16時32分03秒迴轉時本應注意有無
      來往車輛，且依當時情形並無不能注意之情形，竟仍貿然
      繼續迴轉，復未禮讓直行之丙○○機車先行，致其右前車
      頭與丙○○機車相撞，導致丙○○人車倒地，並受有前述
      傷害，當有迴轉車未看清無來往車輛即貿然迴轉、轉彎車
      應讓直行車先行之過失，且其過失行為與丙○○受傷之結
      果間具有相當因果關係。
    (三)被告雖辯稱：伊在迴轉前，有先在板橋市○○路○ 段（往
      湳興橋方向）停止線處，觀察從大觀路2 段往浮洲橋方向
      車輛來往情形，確認已經沒有車子了才迴轉，是丙○○自
      己飆車衝過來，伊車才會與丙○○機車相撞，故伊並無過
      失云云，然依前述客觀證據，可知被告於16時32分03秒駕
      車開始迴轉接近路口中心處時，丙○○已騎車沿大觀路2
      段中線車道直行抵達機車停等區，即將進入該路口，參以
      被告係欲駕車迴轉經過浮洲橋引道後往防迅道路行駛，且
      該浮洲橋引道僅供單向上橋行駛，換言之，當被告駕車迴
      轉通過浮洲橋引道路口時，應無車輛會從其左方駛來，按
      理被告視線應專注於右方來車，此時丙○○機車係在被告
      貨車右前方，且兩車間並無障礙物遮蔽視線，倘被告確有
      善盡其注意右方來車之能事，應能輕易發現有機車（即丙
      ○○所騎機車）正從大觀路2 段欲騎上浮洲橋引道，自不
      容其空言推稱：伊迴轉時沒有來往車輛，伊沒有看到丙○
      ○的機車云云，其此項辯稱諒屬事後卸責之詞，不足採信
      。至於被告雖又指稱：丙○○是飆車衝過來云云，但查本
      案肇事路段之速限為時速50公里，而證人丙○○於偵訊時
      自稱其當時時速為60公里，其騎車固有超速之情形，但與
      飆車行為仍屬有間，縱其確有超速及疏未注意被告貨車即
      將迴轉通過該路口，亦未減速通過路口（臺灣板橋地方法
      院檢察署檢察官97年7 月18日勘驗筆錄第4 行記載「丙○
      ○要上橋未減慢」）等過失，亦僅為過失責任比例之問題
      ，仍無解其前述過失行為之認定。
    (四)本案經臺灣省臺北縣區車輛行車事故鑑定委員會鑑定後，
      雖認定：「甲○○駕駛自用小貨車，未依號誌（於左轉保
      護時項號誌綠燈關閉時）迴轉行駛，為肇事原因；丙○○
      駕駛普通重型機車，無肇事因素」，有其鑑定意見書（調
      偵字卷第4 至6 頁）在卷可查，然而，經本院先後函囑臺
      北縣政府警察局板橋分局、臺北縣政府交通局查明被告於
      97年5 月25日駕車沿板橋市○○路○ 段往湳興橋方向行至
      龍興街口時，其行向號誌與該路口其他行向號誌之相對情
      形，確認：該路口共有4 組號誌，第1 組設在大觀路2
      段往湳興橋方向與龍興街口，第2 組設在大觀路2 段往浮
      洲橋方向與龍興街口，第3 組設在龍興街與大觀路2 段交
      岔之T 字路交會處，第4 組設在龍興街與大觀路2 段交岔
      路口（以上詳參本院卷第28頁道路號誌設置圖，以下均以
      上開代號稱之），第1 、2 組號誌管控大觀路之車流，第
      3 、4 組號誌管控龍興街之車流；原設定該路口號誌變
      換共有3 個時相：第一時相為大觀路2 段往湳興橋方向直
      行綠燈暨左轉綠燈、第二時相為大觀路2 段雙向通行，但
      大觀路2 段往湳興橋方向僅准直行、第三時相為龍興街往
      大觀路2 段方向開放直行、左轉及右轉；經警實地拍照
      勘查後，發現當第1 組號誌從原本准許直行及左轉燈號變
      成黃燈時，第1 組號誌是黃燈且准許直行，但第2 組號誌
      卻為黃燈且准許左轉，其後黃燈消失，第1 組號誌為准許
      直行，第2 組號誌則為准許左轉（見本院卷第29、30頁照
      片編號2 至4 號）。其後，員警即持上開照片向臺北縣政
      府交通局交通管制工程科人員詢問，該員答稱第2 組號誌
      應屬故障，將立即派員修復（見本院卷第27頁），嗣亦已
      完成修復（見本院卷第46頁），有該分局98年3 月9 日北
      縣警板刑字第0980006716號函、98年5 月13日北縣警板刑
      字第0980016748號函及所附照片，以及臺北縣政府交通局
      98年7 月20日北交工字第0980584213號函附卷為憑，如以
      前述員警勘查及臺北縣政府交通局交通管制工程科確認之
      燈號故障情形，對照卷附翻拍自路口監視器錄影畫面之照
      片4 張，可知當被告貨車於16時32分00秒通過大觀路2 段
      停止線等待迴轉時，其車右上方號誌（即第1 組號誌朝向
      湳興橋部分）已屬綠燈，亦即在被告貨車通過停止線時，
      大觀路2 段往浮洲橋方向之號誌（即第1 組號誌）應係准
      許直行及左轉的綠燈，其後始變成僅准直行綠燈，故被告
      於通過停止線後在該路口等待通過，並因見第2 組號誌亮
      有「左轉綠燈」而予迴轉，應無未依號誌（於左轉保護時
      項號誌綠燈關閉時）迴轉行駛之過失，臺灣省臺北縣區車
      輛行車事故鑑定委員會未及審酌發現該路口第2 組號誌有
      前述故障之情形，逕論被告有未依號誌（於左轉保護時項
      號誌綠燈關閉時）迴轉行駛之過失行為，容有未洽（起訴
      書亦未認定被告行車有此過失），併此說明。
    (五)綜上所述，本案事證明確，被告犯行已堪認定。
二、按毀敗或嚴重減損一目或二目之視能，屬重傷，刑法第10條
    第4 項第1 款定有明文。本案被告係以駕駛自用小貨車載運
    鐵架帆布為其附屬業務，係從事駕駛業務之人，其因駕駛過
    失導致丙○○左眼球破裂失明，核屬視能毀敗之重傷害，所
    為係犯刑法第284 條第2 項後段之業務過失致重傷罪。又被
    告在有偵查犯罪職權之公務員查知其為犯人前，即在場向前
    來處理、尚不知肇事人姓名之臺北縣政府警察局交通警察隊
    板橋分隊劉隆益警員自承為肇事人，嗣後並接受本案裁判，
    有臺北縣政府警察局交通警察隊板橋分隊交通事故肇事人自
    首情形紀錄表附卷足憑（偵字卷第23頁），已符自首要件，
    爰依刑法第62條前段之規定減輕其刑。爰審酌被告並無不良
    前科素行（有臺灣高等法院被告前案紀錄表在卷可憑），智
    識程度，其於本案車禍事故之肇事過失程度，犯後態度，且
    犯後迄今仍未與被害人丙○○達成和解等一切情狀，量處如
    主文所示之刑，並諭知如易科罰金之折算標準。
三、按除簡式審判程序、簡易程序及第376 條第1 款（即最重本
    刑為3 年以下有期徒刑、拘役或專科罰金之罪）、第2 款（
    即刑法第320 條、第321 條之竊盜罪）所列之罪之案件外，
    第一審應行合議審判，刑事訴訟法第284 條之1 。本案被告
    被訴刑法第284 條第2 項後段業務過失致重傷罪之法定本刑
    為「3 年以下有期徒刑、拘役或2 千元以下罰金」，屬前揭
    刑事訴訟法第376 條第1 款之罪，得由法官獨任審判，附此
    敘明。
據上論斷，應依刑事訴訟法第284 條之1 、第299 條第1 項前段
，刑法第284 條第2 項後段、第62條前段、第41條第1 項前段，
刑法施行法第1 條之1 第1 項、第2 項前段，判決如主文。
本案經檢察官顏妃琇到庭執行職務。
中    華    民    國    98    年    8     月    31    日
                  刑事第六庭  法  官  楊明佳
以上正本證明與原本無異。
如不服本判決應於收受送達後10日向本院提出上訴書狀，並應敘
述具體理由；其未敘述上訴理由者，應於上訴期間屆滿後20日內
向本院補提理由書（均須按他造當事人之人數附繕本）「切勿逕
送上級法院」。
                              書記官  林金良
中    華    民    國    98    年    8     月    31    日
附錄本案論罪科刑法條全文：
刑法第284條
因過失傷害人者，處6 月以下有期徒刑、拘役或5 百元以下罰金
，致重傷者，處1 年以下有期徒刑、拘役或5 百元以下罰金。
從事業務之人，因業務上之過失傷害人者，處1 年以下有期徒刑
、拘役或1 千元以下罰金，致重傷者，處3 年以下有期徒刑、拘
役或2 千元以下罰金。


司法院資訊處製作；財團法人民間司法改革基金會備份。
